臺灣士林地方法院刑事判決　　　　　　　 96年度訴字第656號
公　訴　人　臺灣士林地方法院檢察署檢察官
被　　　告　甲○○
　　　　　　　　　　（另案
上列被告因毒品危害防制條例案件，經檢察官提起公訴（96年度
毒偵緝字第83號），本院依簡式審判程序判決如下：
    主  文
甲○○施用第一級毒品，累犯，處有期徒刑壹年貳月，減為有期
徒刑柒月。
    事  實
一、甲○○前因施用第二級毒品安非他命案件，經送觀察、勒戒
    後，認無繼續施用毒品之傾向，於民國88年6月28日釋放出
    所，經台灣士林地方法院檢察署（下稱士林地檢署）檢察官
    以88年度偵字第2722號為不起訴處分確定，並於88年6月28
    日釋放出所；復自91年7 月中旬某日起至92年8 月28日止，
    施用第一級毒品海洛因，及自91年5 月間起至同年8 月28日
    止施用第二級毒品安非他命，經送觀察、勒戒後，認有繼續
    施用毒品之傾向，復經本院裁定送強制戒治，嗣因毒品危害
    防制條例修正，於93年1 月9 日釋放出所，並由士林地檢署
    檢察官以92年度毒偵緝字第144 號提起公訴，經本院以92年
    度訴字第693 號判決施用第一級、第二級毒品，各處有期徒
    刑7 月及4 月，應執行有期徒刑10月確定；復因偽造文書案
    件，經本院判處有期徒刑4 月，如易科罰金，以銀元3 百元
    折算1 日，並於94年9 月24日2 案接續執行完畢。詎其仍未
    悛悔，於前案觀察勒戒執行完畢後5 年內，復基於施用第一
    級毒品海洛因與施用第二級毒品甲基安非他命之犯意，於95
    年12月6 日某時，在台北市○○區○○路495 巷2 號1 樓居
    所，以燒烤方式同時施用第一級毒品海洛因及第二級毒品甲
    基安非他命。嗣於同日上午10時30分許，為警在台北市○○
    區○○路與雙溪街口查獲，經採集尿液送鑑驗，呈嗎啡及甲
    基安非他命陽性反應，始悉上情。
二、案經臺北市政府警察局士林分局報告臺灣士林地方法院檢察
    署檢察官偵查起訴。
    理  由
一、前揭犯罪事實，業據被告甲○○於本院審理時坦承不諱，且
    被告為警查獲後所採集之尿液，經送台灣尖端先進生技醫藥
    股份有限公司以氣相層析質譜儀分析法檢驗結果，呈嗎啡、
    甲基安非他命陽性反應等情，有該公司95年12月15日濫用藥
    物檢驗報告1紙附卷可稽（96年毒偵緝字第83號卷第59頁）
    。按初次吸食煙毒者，經人體代謝作用於8 小時內，約有80
    % 之量排出，24小時後，約有百分之90% 排出，72小時後仍
    有微量排出，依個人體質不同排出時間亦有差異，尤其成癮
    者其於吸食後120 小時內所採尿液，配合具公信力之儀器，
    仍可驗出等情，有憲兵司令部80年3 月25日80年鑑驗字0999
    號函可參，是若被告尿液中驗得海洛因反應，應認其於採尿
    回溯前120 小時（5 日）內某時有施用海洛因。又個人口服
    投與甲基安非他命後，其尿液中能否驗出安非他命陽性反應
    ，與其投與方式、投與量、個人體質、採尿時間及檢測儀器
    之精密度等有關，一般而言，約70％於口服投與後24小時內
    自尿中排出，約90％於96小時內自尿中排出，從而吸食時間
    距採集尿液時間最長可能不會超過4 日，此有行政院衛生署
    藥物食品檢驗局81年2 月8 日81藥檢壹字第1156號函可參，
    是若被告尿液中驗得甲基安非他命反應，應認其於採尿回溯
    前96小時（4 日）內某時有施用毒品甲基安非他命。再者，
    按毒品有煙吸、注射或口服等不同施用方式，其施用方式及
    用藥組合，並無固定模式，不同吸毒族群及不同毒品種類，
    可能有不同之施用方式及組合。依行政院衛生署彙編之「藥
    物濫用案件暨檢驗統計資料」，國內確有將海洛因及安非他
    命或甲基安非他命混用之案例，有行政院衛生署管制藥品管
    理局（下稱藥品管理局）94年3 月22日管檢字第0940002773
    號函可參。又若將海洛因與安非他命（國內通常吸食的應為
    甲基安非他命）混合置於玻璃球中以燒烤方式吸食，於施用
    者之尿液中應可檢出嗎啡（海洛因主要代謝物）、甲基安非
    他命之陽性反應，惟需考慮其施用方式、施用劑量、施用頻
    率、飲用水之多寡、個人體質、代謝情況及尿液收集時間等
    因素，亦有藥品管理局93年9 月6 日管檢字第0930008112號
    函可參。再者，海洛因與安非他命（常見為甲基安非他命）
    燃燒或加熱燒烤時，可能產生降解，其降解程度因燒烤溫度
    高低不同而異，惟仍有可能部分海洛因及甲基安非他命維持
    原態，故仍能達到海洛因及甲基安非他命之施用效果，另部
    分燃燒或燒烤之降解物如海洛因降解之六─乙醯嗎啡及嗎啡
    亦具有與海洛因相同之藥理作用，並有藥品管理局93年8 月
    17日管檢字第0930007733號函可考，是被告供稱其於96年12
    月6 日，將海洛因及甲基安非他命混合燒烤施用，應屬非虛
    。綜上，堪認被告自白與事實相符，應堪採信。
二、按92年7 月9 日新修正之毒品危害防制條例刪除2 犯及3 犯
    之規定，一改修法前繁雜之處遇程序，僅將施用毒品者簡化
    區分為初犯、再犯，並認施用毒品者係屬病患性犯人，以觀
    察、勒戒戒除其身癮，並以強制戒治去除其心癮。經觀察、
    勒戒或強制戒治執行完畢釋放後，若係5 年後再犯該條例第
    10條施用毒品罪者，與同條例第20條第1 項、第2 項關於「
    初犯」之處理方式相同，檢察官應先聲請法院裁定令被告入
    勒戒處所觀察、勒戒，並視有無繼續施用毒品傾向，決定應
    予釋放、為不起訴之處分，或應聲請法院裁定令入勒戒處所
    強制戒治；若係5 年內「再犯」同條例第10條施用毒品罪者
    ，依同條例第23條第2 項規定，檢察官則應依法追訴。觀諸
    該條例第20條第3 項之修正理由：「觀察、勒戒或強制戒治
    5 年後再犯者，顯見前所實施之觀察、勒戒或強制戒治已足
    以遮斷其施用毒品之癮，為期自新及協助其戒除毒癮，對此
    5 年後再犯者，爰明定仍適用初犯之規定，先經觀察、勒戒
    、強制戒治之程序。」及同條例第23條第2 項之修正理由：
    「為配合簡化施用毒品犯之刑事處遇程序，並鑑於經觀察、
    勒戒或強制戒治執行完畢釋放後5 年內再犯者，其再犯率甚
    高，原據以實施之觀察、勒戒及強制戒治既已無法收其實效
    ，自應施以刑事處遇」，顯然如施用毒品者係前經觀察、勒
    戒或強制戒治等治療程序執行完畢5 年後，始再施用毒品之
    「初犯」，因前所執行之觀察、勒戒或強制戒治已足收戒除
    毒癮之效，自應重新執行觀察、勒戒或強制戒治等治療程序
    ，並於治療程序執行完畢後，由檢察官為不起訴處分，毋庸
    對之追訴處罰；反之，在「再犯」之情形，因其先前所為治
    療程序顯未能收戒斷毒癮之效，且考量施用毒品者之再犯率
    偏高，乃簡化其刑事處遇程序，而逕予追訴處罰，不再施以
    治療程序。參酌上開立法理由，修正毒品危害防制條例就施
    用毒品者，祇於「初犯」及「5 年後再犯」二種情形，有其
    追訴條件之限制，即須於初犯經觀察、勒戒或強制戒治釋放
    後，5 年內均無施用毒品之行為，始能認其前所實施之觀察
    、勒戒或強制戒治已足遮斷毒癮，而得於5 年後再犯時，再
    予適用初犯之規定，重行觀察、勒戒等程序。倘5 年內已經
    再犯，被依法追訴處罰，縱其第3 次（或第3 次以上）施用
    毒品之時間在初犯釋放5 年以後，即與「5 年後再犯」之情
    形有別，且因已於「5 年內再犯」，顯見其再犯率甚高，原
    實施觀察、勒戒或強制戒治，已無法收其實效，而無5 年戒
    斷期之存在，自無再經觀察、勒戒及強制戒治之必要，即應
    依該條例第10條處罰，始符新法修正之本旨（最高法院95年
    度台非字第59號、第65號判決參照）。經查，本件被告前於
    88年間因施用毒品案件，經本院裁定送觀察、勒戒後，認無
    繼續施用毒品之傾向，於88年6月28日觀察、勒戒執行完畢
    釋放，並經士林地檢署檢察官以88年度偵字第2722號為不起
    訴處分確定。嗣於觀察勒戒執行完畢5年內，復於92年間，
    因施用第一級、第二級毒品，經本院以92年度訴字第693號
    分別判決處有期徒刑7月、4月，並定應執行刑為有期徒刑10
    月確定，並於94年7月6日縮刑期滿執行完畢再接續執行他案
    ，有台灣高等法院被告前案紀錄表、本院92年訴字第693 號
    判決影本在卷可稽。是本件被告於95年12月6 日，施用第一
    級、第二級毒品之犯行，距其88年6 月28日觀察、勒戒執行
    完畢雖已逾5 年，惟被告在上開觀察勒戒執行完畢後5 年內
    ，既又於91年7 月中旬某日起至92年月8 月28日止再施用第
    一級毒品海洛因，及自91年5 月間起至同年8 月28日止再施
    用第二級毒品安非他命，並經本院判處罪刑確定，揆諸前揭
    說明，本件被告施用毒品之犯行，即與毒品危害防制條例第
    20條第3 項所稱之「5 年後再犯」有別。故本件被告施用第
    一級、第二級毒品之犯行既非初犯，亦非毒品危害防制條例
    第20條第3 項所指「5 年後再犯」之情形，即應依法訴追審
    理。從而，本案事證明確，被告犯行洵堪認定，應依法論科
    。
三、核被告所為，係犯毒品危害防制條例第10條第1項、第2項之
    施用第二級毒品罪。其施用前持有第一級毒品海洛因、第二
    級毒品甲基安非他命之低度行為，應為施用毒品之高度行為
    所吸收，不另論罪。被告一行為觸犯上開2罪，為想像競合
    犯。檢察官雖起訴被告自95年11月間起，約1、2星期施用毒
    品海洛因1 次，惟依前揭所述施用毒品海洛因後，5 日內即
    無法自尿液內檢出，則除被告自白於95年12月6 日施用毒品
    海洛因之犯行，有驗尿報告可資憑證外，被告自95年11月間
    起至95年12月6 日前1 週間，每隔1 或2 週之多次施用毒品
    海洛因之犯行，除被告自白外，並無其他證據可資為證，因
    檢察官認此部分之犯行與前間有罪部分之犯行，具集合犯實
    質上一罪之關係，爰不另為無罪之諭知，附此敘明。又被告
    有事實欄所載犯罪科刑執行情形，有台灣高等法院被告前案
    紀錄表在卷可憑，其於有期徒刑執行完畢5 年內故意再犯本
    件有期徒刑之罪，為累犯，依法加重其刑。爰審酌被告有多
    次施用毒品前科，經觀察、勒戒後，仍未能杜絕毒品之誘惑
    ，而再次施用毒品，顯無戒絕毒品之毅力，惟犯罪後坦承犯
    行，態度尚稱良好等一切情狀，量處如主文所示之刑，以示
    懲儆。又被告上開犯罪時間，在96年4 月24日以前，合於減
    刑條件，爰依中華民國96年罪犯減刑條例第2 條第1 項第3
    款、第7 條之規定，予以減刑。
據上論斷，應依刑事訴訟法第273 條之1 第1 項、第299 條第1
項前段、毒品危害防制條例第10條第1項、第2項，刑法第11條、
第55條、第47條第1項、中華民國96年罪犯減刑條例第2條第1項
第3款、第7條，判決如主文。
本案經檢察官陳銘鋒到庭執行職務
中　　華　　民　　國　　96　　年　　7　　月　　31　　日
                  刑事第四庭法  官  杜惠錦
以上正本證明與原本無異。
如不服本判決，應於判決送達後10日內，向本院提出上訴狀。
                            書記官  蘇彥宇
中　　華　　民　　國　　96　　年　　8 　　月　　1 　　日
附錄本案所犯法條之依據：
毒品危害防制條例第10條
施用第一級毒品者，處 6 月以上 5 年以下有期徒刑。
施用第二級毒品者，處 3 年以下有期徒刑。
